【裁判字號】    99,抗,122
【裁判日期】    990331
【裁判案由】    假扣押
【裁判全文】
臺灣高等法院臺中分院民事裁定           99年度抗字第122號
抗  告  人  丙○○○○○○○○.
相  對  人  乙○○
代  理  人  甲○○
上列抗告人與相對人間因聲請假扣押裁定事件，對於中華民國99
年1月28日臺灣彰化地方法院99年度裁全字第121號裁定，提起抗
告，本院裁定如下：
    主    文
抗告駁回。
抗告訴訟費用新臺幣壹仟元由抗告人負擔。
    理    由
一、原審法院裁定以：本件相對人以其子即訴外人吳進富（民國
    《下同》99年1月5日死亡）負欠其票款新台幣（下同）500,
    000元債務迄未清償，債務人即抗告人蔡淑蘭（吳進富之配
    偶）及吳婉綺（吳進富之長女）、吳冠緯（吳進富之長子）
    、吳星儀（吳進富之次女）為其繼承人，茲聞債務人即抗告
    人蔡淑蘭等人有隱匿財產之情事，為此願為債務人即抗告人
    蔡淑蘭等人供擔保，請求得對於抗告人蔡淑蘭等人因繼承吳
    進富所得之遺產，在500,000元之範圍內，予以假扣押等情
    ，並提出本票、戶籍謄本等為證。爰裁定相對人為抗告人等
    人供擔保167,000元後，得對於抗告人等人因繼承吳進富所
    得之遺產予以假扣押等語，經核並無不合。
二、抗告意旨略以：抗告人與吳進富曾於97年5月間進行離婚訴
    訟，此有該訴訟之開庭通知書可稽。該訴訟繫屬後，相對人
    以吳進富簽立之系爭本票（發票日98年1月9日、到期日98年
    3月9日、面額500,000元），主張其對抗告人與吳婉綺等人
    負有債務，並主張免除抗告人於上開離婚訴訟所提夫妻剩餘
    財產分配之請求，惟本件本票之債權是否存在並非無疑。再
    則，本件所假扣押之不動產，係抗告人於吳進富死後繼承而
    得，且與其他三名子女吳婉綺、吳冠緯、吳星儀所共有，而
    現三名子女吳婉綺、吳冠緯、吳星儀與相對人同住，而非與
    抗告人同住，抗告人與吳婉綺等四人斷不可能聯合將本件所
    假扣押之標的變賣。是本件相對人並無確實說明抗告人等確
    有惡意脫產致恐有不能執行之虞之情形，況本件債權是否存
    在亦有可疑之處，原審法未究明，而核發假扣押之裁定，實
    有不當。請求將原裁定廢棄，更為適當之裁定等語。
三、按債權人就金錢請求或得易為金錢請求之請求，欲保全強制
    執行者，得聲請假扣押。假扣押，非有日後不能強制執行或
    甚難執行之虞者，不得為之。請求及假扣押之原因，應釋明
    之。前項釋明如有不足，而債權人陳明願供擔保或法院認為
    適當者，法院得定相當之擔保，命供擔保後為假扣押，民事
    訴訟法第522條第1項、第523條第1項及第526第1項、第2項
    定有明文。又按新修正民事訴訟法第526條第2項，已將「債
    權人雖未為前項釋明，如就債務人所應受之損害已供法院所
    定之擔保者，得命為假扣押」之規定，修正為「前項釋明如
    有不足，而債權人陳明願供擔保或法院認為適當者，法院得
    定相當之擔保，命供擔保後為假扣押」，以與同條第1項規
    定「請求及假扣押之原因，應釋明之」相呼應。是請求及假
    扣押之原因，債權人如未先為釋明，縱就債務人所應受之損
    害供法院所定之擔保者，亦不得命為假扣押，必因釋明而有
    不足，並經債權人陳明願供擔保或法院認為適當者，始得命
    供擔保後為假扣押（最高法院94年度台抗字第156號民事裁
    定意旨參照）。復按「假扣押非日後不能強制執行或恐難執
    行者不得為之，所謂不能強制執行，如債務人浪費財產，增
    加負擔，或就其財產為不利益之處分，將成為無資力之情形
    等是，所謂恐難執行，如債務人將移住遠方或逃匿是也」（
    最高法院19年抗字第232號判例意旨參照）。再按「假扣押
    制度乃為保全債權人將來之強制執行，並得命其供擔保以兼
    顧債務人權益之保障，所設暫時而迅速之簡易執行程序，是
    民事訴訟法第523條第1項所稱『有日後不能強制執行或甚難
    執行之虞』之『假扣押之原因』者，本不以債務人浪費財產
    、增加負擔或將其財產為不利益之處分，致達於無資力之狀
    態，或債務人移住遠方、逃匿無蹤或隱匿財產等積極作為之
    情形為限，祇須合於該條項『有日後不能強制執行或甚難執
    行之虞』之條件，即足當之。倘債務人對債權人應給付之金
    錢或得易為金錢請求之債權，經催告後仍斷然堅決拒絕給付
    ，且債務人現存之既有財產，已瀕臨成為無資力之情形，或
    與債權人之債權相差懸殊，將無法或不足清償滿足該債權，
    在一般社會之通念上，可認其將來有不能強制執行或甚難執
    行之虞之情事時，亦應涵攝在內。」（見最高法院98年度台
    抗字第746裁定意旨）；第按又稱「釋明」者，係使法院就
    某事實之存否，得到「大致為正當」之心證，即為已足，與
    「證明」係當事人提出之證據方法，足使法院產生堅強心證
    ，可以確信其主張為真實者，尚有不同（最高法院96年度台
    抗字第585號裁定意旨參照）。
四、經查：相對人主張：「伊執有訴外人吳進富（99年1月5日歿
    ）所簽發，票面金額為500,000元之本票1紙，經提事後不獲
    付款，屢經催索，均置之不理，相對人自得依法向吳進富行
    使追索。又吳進富既已死亡，故由其配偶蔡淑蘭、子女吳婉
    綺、吳冠緯、吳星儀繼承吳進富之債權債務及權利義務關係
    。抗告人與吳婉綺等人於繼承原因發生（99年1月5日）後，
    即於99年1月21日完成假扣押標的物即彰化縣秀水鄉○○段
    415、345號土地、台北市○○區○○段1小段758、758之1、
    758之2號土地，及台北市○○區○○段1小段1448、1415號
    建物之所有權移轉登記後，並於同時張貼上開標的物之出售
    廣告，足證抗告人與吳婉綺等人實已預備脫產逃避債務，恐
    日後有不能強制執行或甚難執行之虞，願供擔保以補釋明之
    不足，請准予假扣押裁定等語，並提出本票影本、戶籍謄本
    、售屋廣告照片、彰化縣秀水鄉○○段415、345號、台北市
    ○○區○○段一小段758、758之1、758之2號土地登記謄本
    ，及台北市○○區○○段1小段1448、1415號建物謄本等足
    憑。參稽上情，相對人就本件債權請求及假扣押之原因，已
    為相當程度之釋明，足使本院信其主張大致為正當；本件恐
    有日後有不能強制執行或甚難執行之虞之情事。退步言，縱
    認相對人之釋明仍有不足，惟其既陳明願供擔保，以補釋明
    之不足，該項擔保復資為抗告人之財產因假扣押受有損害之
    賠償，仍應認堪補釋明之不足，而應予准許。抗告人意旨主
    張：抗告人與吳婉綺等4人斷不可能聯合將本件所假扣押之
    上述標的變賣，相對人並無確實說明抗告人等確有惡意脫產
    致恐有不能執行之虞之情形云云，尚無可採。抗告人復主張
    ：系爭本票之債權是否確實存在亦有可疑之處云云，惟此乃
    應待本案解決之實體上問題，須以訴訟解決，非本件假扣押
    之保全程序所能解決，是抗告人此部分之抗辯，亦難採憑。
    從而，原裁定命相對人以167,000元為抗告人與吳婉綺等人
    供擔保後，准予對於抗告人與吳婉綺等人因繼承吳進富所得
    之遺產，在500,000元之範圍內予以假扣押，核無違誤，抗
    告意旨仍執前詞指摘原裁定不當，聲明廢棄，為無理由，應
    予駁回。
五、據上論結，本件抗告為無理由，依民事訴訟法第495條之1第
    1項、第449條第1項、第95條、第78條，裁定如主文。
中    華    民    國    99    年    3    月     31    日
                民事第一庭    審判長法  官  吳火川
                                    法  官  饒鴻鵬
                                    法  官  胡景彬
以上正本係照原本作成。
不得再抗告。
                                    書記官  劉建智
中    華    民    國    99    年    4     月    1     日
                                                      Ｓ

司法院資訊處製作；財團法人民間司法改革基金會備份。
